【裁判字號】    89,上訴,698
【裁判日期】    890913
【裁判案由】    偽造文書等
【裁判全文】
臺灣高等法院高雄分院刑事判決                    八十九年度上訴字第六九八號
    上訴人
    即被告  戊○○
    上訴人
    即被告  丙○○
    選任辯護人  石繼志   律師
    選任辯護人  邱超偉
    上訴人
    即被告  辛○○
右上訴人因偽造文書等案件，不服台灣被告地方法院八十九年度訴字第五九三
號中華民國八十九年四月十日第一審判決（起訴案號：台灣被告地方法院檢察署八十
九年度偵字第二○四三號），提起上訴，本院判決如左：
    主  文
上訴駁回。
    事  實
一、丙○○、丁○○為馬來西亞籍人士，與辛○○、戊○○二人共同基於意圖不法所
    有之概括犯意，自民國八十九年一月十五日起，由丁○○自馬來西亞攜帶由綽號
    「小黑」（姓名年籍不詳）交付「ONG PO WA」名義之偽造信用卡八張（事後發
    現僅其中五張可使用，另三張無法刷卡）入境台灣，同年月十六日晚上，經由戊○○自桃園市駕車帶丙○○、丁○○（丁○○部分已判決確定）南下高雄，並聯
    絡辛○○帶領丙○○、丁○○二人，持攜入之偽造信用卡至不特定地點商店刷卡
    詐購物品，預計得手變現後，由丁○○、丙○○按百分之四十五、戊○○按百分
    之五、辛○○按百分之五十之比例分配，嗣八十九年一月十七日上午，辛○○帶
    丙○○、丁○○、戊○○等人持偽造之信用卡八張，先至高雄市○○○路二三二
    號十樓之十一「甲○○○○」，推由丁○○向該旅行社佯稱係「ONG PO WA」本
    人，並於二聯式消費簽帳單六十張（第一聯持卡人存根聯、第二聯商店存根聯）
    之持卡欄上，偽簽「ONG PO WA」之姓名，並持之交付予「甲○○○○」之店員
    ，除足致上開信用卡之真乙持有人因而負有清償信用卡之債務損害之虞外，並致
    「甲○○○○」之店員陷於錯誤，誤認是「ONG PO WA」本人欲消費，而詐購國
    內機票一千五百張〔值新台幣（下同）二百三十三萬六千元〕後（因機票多，故
    約定下午取票）；又至高雄市庚○○○○愛河店及十全店二次刷卡購物，仍推由
    丁○○向不詳姓名之店員佯稱係「ONG PO WA」本人，並於二聯式消費簽帳單二
    張（第一聯持卡人存根聯、第二聯商店存根聯）之持卡欄上，偽簽「ONG PO WA
    」之姓名，並持之交付予庚○○○○店之店員，除足致上開信用卡之真乙持有人
    因而負有清償信用卡之債務損害之虞外，並致庚○○○○店之店員陷於錯誤，誤
    認是「ONG PO WA」本人欲消費，而二次交付各式洋酒共二十瓶〔價錢為八千八
    百八十元及九千五百四十元，共一萬八千四百二十元）。渠等得逞後，至高雄市
    ○○路與十全二路交岔口附近若水茶藝館休息，等待取機票尚未得手時，於八十
    九年一月十七日下午四時三十分許，為高雄市調查處調查員據報當場查獲，並扣
    得被告所有供犯罪所用偽造之信用卡刷卡存根聯一冊（共六十二張）、偽造之信
    用卡一張及所詐得（被害人得請求返還）之洋酒二十瓶。
二、案經法務部調查局高雄市調查處移送臺灣高雄地方法院檢察署檢察官偵查起訴。
    理  由
一、右揭事實，訊據上訴人即被告丙○○稱，我是一個中間人，甲○○○○部分，有
    參與，否認向庚○○○○店詐購之犯行，惟仍稱有進入店內，僅未在丁○○之旁
    ，係在店內自行購物云云；上訴人即被告辛○○、戊○○均不否認前揭犯行，惟
    辛○○辯稱，只因他們不認識路，我才帶他們去，我並未進場去購物云云；上訴
    人即被告戊○○，辯稱我不知他們要去家樂福詐購貨物云云。
二、經查：
（一）被告丙○○於高雄市調查處稱：「我係因為持偽造之信用卡，向高雄市甲○○○○刷卡購買機票一千五百張，及家樂福超商刷卡購買洋酒，後我與丁○○、
      戊○○在高雄市○○路與十全二路交岔口若水茶藝館等待辛○○前來分錢及商
      家來交付尚未交付之機票時當場被逮捕，並查扣偽造信用卡一張及簽帳單收據
      及洋酒二十瓶。我所持之偽造信用卡是在馬來西來製造，種類計有香港、花旗
      信用卡（ＶＩＳＡ）。我於八十九年元月十一日入境台灣，與台灣桃園人戊○○（綽號小李），以電話聯絡見面，而後戊○○與高雄之辛○○聯絡表示高雄
      已找到可刷地點，我隨即聯絡馬來西來友人丁○○在八十九年元月十五日晚上
      自馬來西亞帶八張偽造之信用卡（四張香港銀行ＶＩＳＡ卡、四張花施銀行
      ＶＩＳＡ卡）來台灣，並在元月十六日與戊○○、丁○○一起南下高雄與辛○○會合，在八十九年元月十七日上午十時由辛○○帶我與丁○○一起前往高雄
      市甲○○○○刷卡購買高雄至台北、金門機票共計一千五百張總金額二百三十
      三萬六千元，其中八張信用卡僅有五張可以使用，其中三張無法刷卡。甲○○○○經理表示一時無法調到那麼多機票，要我等在下午去取機票。故我與丁○○、李翰儒、辛○○及辛○○兩名友人（壬○○及楊乙鴻）即在博愛路與十全
      二路交岔口若水茶藝館吃飯，隨後在下午四時左右辛○○帶其二名友人前往甲○○○○拿機票，要先以現金將台北至高雄機票每張一千四百五十元賣給補習
      班友人二百張，而後拿到現金後再返回若水茶藝館分錢。我和戊○○之前商議
      好，在台灣刷卡後之金額我分四成五，戊○○分五成五，至於李輪倫和辛○○
      等人如何分配我並不清楚。我和丁○○負責從馬來西亞帶偽卡來台灣，台灣部
      份則由戊○○負責。我取得四成五，帶回馬來西亞扣除作業開銷成本，由提供
      偽卡之幕後老板分得一半，另一半由我和丁○○平分。八張信用卡中僅有五張
      可使用，但有四張在刷卡買機票時已刷爆了，另三張無法刷，故七張均由吳進
      隨手丟掉了，僅餘一張尚未刷爆之偽卡，當場被調查處人員查扣（香港銀行Ｖ
      ＩＳＡ卡）。」；已判決確定之被告丁○○於調查處稱：「我因為持偽造信用
      卡向高雄市甲○○○○刷卡購買機票一千五百張（台北至高雄、金門等地）及
      家樂福超市購買洋酒而被調查處人員在高雄市○○路、十全二路口若水茶藝館
      逮捕到案。我持偽造用卡到台灣交給丙○○，我乃於八十九年一月十五日帶
      八張偽造信用卡（四張匯豐銀行信用卡、四張花旗銀行信用卡）搭乘馬來西亞
      航空來台，依照丙○○事先指示，前往桃園市今日飯店找丙○○，由丙○○的
      朋友開車載我們到高雄甲○○○○刷卡買機票並到家樂福超市刷卡買洋酒。我
      所帶的偽造信用卡共有兩種，分別為匯豐銀行信用卡及花旗銀行信用卡。我
      與丙○○及其友人購買機票（台北至高雄、金門等地）一千五百張及洋酒二十
      瓶，共計刷卡金額達二、三五四、四二０元（機票二、三三六、０００元，洋
      酒一八、四二０元），八十九年一月十七日去甲○○○○購買機票時將其餘的
      偽造信用卡都刷爆了，已無使用價值，故在離開甲○○○○時隨手將刷爆的七
      張信用卡丟在路邊的垃圾桶內，只剩下扣案的這一張尚未刷爆的匯豐銀行信用
      卡留在身上。辛○○是我來台灣由吳登輝介紹給我認識的，就是辛○○帶我及
      丙○○去買機票及洋酒。」；被告戊○○於調查處稱：「我於八十九年一月十
      七日十七時許，在高市○○路與十全路口的若水茶藝館二樓，乙在等待友人辛○○拿取持偽卡在甲○○○○刷卡購買機票後共同會合時，被調查處人員帶回
      ，當時兩名共謀的馬來西亞籍丙○○、丁○○均在場亦被查獲。我與黃智盛在
      中壢市喝酒時與丙○○認識後，與丙○○交往熟識，吳某曾向黃智盛示意做偽
      卡詐欺金錢可以共同合作，在黃智盛拒絕後，我向丙○○表示有意合作而共謀
      南下高雄找我的舊識辛○○商議細節。我於八十九年元旦時，以電适與辛○○
      寒暄後，即向其表示有機會弄錢可以合作，辛○○同意後，我即向其說明有兩
      位馬西亞人有偽卡請辛○○尋找管道找商家刷卡，並約定所得現金後為五、五
      分帳，該兩名馬來西亞人分％，我則為５％（即餘百分之五十為辛○○），
      於是辛○○同意後，即於八十九年一月十六日我帶該兩名馬來西亞人南下高雄
      在六合路的金皇后會合並相互介紹認識，並於八十九年一月十七日經由辛○○
      帶同丙○○、丁○○二名馬來西來人到高雄市○○○路台鳳大樓十樓的甲○○○○，持偽卡購買價值二百三十三萬六千元的機票，當時我在該大樓附近等待
      ，約在當十七日上午十一時三十分許完成後，赴高雄市○○路與十全路口的若
      水茶藝館休息後被調查處人員查獲。丁○○係丙○○於八十九年一月十七日在
      桃園市介紹認識的，偽卡係由丁○○提供的，因丁○○在台灣欠缺管道而丙○○轉介共同進行詐欺情事。我帶丙○○、丁○○來高雄市後，均由辛○○安排
      他們二人外出到到商家持偽卡購物，我知道辛○○經濟不好而與其聯繫商議本
      案，經辛○○同意後共同進行。」；被告辛○○於調查處稱：「我於八十八年
      一月十七日下午四時許在高雄市○○路甲○○○○拿取二位外國友人以偽造信
      用卡刷卡訂購機票時，被查獲。我是於八十九年一月十六日晚上戊○○帶二位
      外國友人與我約在高雄市○○路金皇后賓館會晤，戊○○向我表示要刷卡訂購
      機票，我即八十九年一月十七日中午十一時許，由我帶二位外國友人至高雄市
      ○○○路二三二號十樓之一甲○○○○刷卡訂購機票，共計二百三十三萬六千
      元的高雄至台北：：：：、高雄至金門的國內機票一千五百張。於十三時許，
      我與戊○○及二位外國友人在高雄市○○路、十全路口若水泡沫紅茶店會晤及
      聚餐。並聯絡欲購買機票的楊乙鴻、壬○○二人前來若水泡沫紅茶店一同聚餐
      ，並於下午四時多我帶楊乙鴻、壬○○一同至甲○○○○拿刷訂購的機票六百
      張，並將賣給楊乙鴻、壬○○二人高雄至台北的機票二百張，但尚未取得機票
      時，我就在甲○○○○被調查處人員逮捕。我與壬○○已認識二年多，我知道
      壬○○在高雄市成功補習班任總務工作，平時該補習班需要機票採購，所以我
      向壬○○表示有較廉價機票出售，壬○○與我達成協議，以每張一千四百五十
      元價錢購買二百張的高雄至台北機票，共計二十九萬元。戊○○向我表示要刷
      卡購物，我知道壬○○需大量機票，可賣出機票，我即詢問得知高雄市甲○○○○可刷卡訂購機票，決定以偽造刷卡訂購一千五百張機票。並預定今（十七
      ）日先拿二百張機票，轉賣給壬○○，明（十八）日再去拿一千三百張機票後
      再伺機賣出，而賣給壬○○的二張百張機票二十九萬元之利益，將由我與戊○○及二位外國友人協高後再分配利潤，至於另外一千三百張機票的利益及分配
      ，因未得而無法分配。」等語，不惟上揭被告所述相符，且核與證人劉周潁於
      高雄市調查處稱：「我是因為上班的『成功補習班』需要購置國內北高線機票
      ，由辛○○與我去高雄市○○路、青年路附近『台鳳大樓』十樓的甲○○○○
      ，要購買二百張機票，貴處人員逮捕辛○○時我亦在場。我與辛○○是朋友，
      他表示可以買到比市價便宜的北高機票，因此我陪他一同到甲○○○○會機票
      ，談妥每張一千四百五十元，預計購買二百張，總金額二十九萬元。此外於八
      十九年一月十七日下午我與辛○○及戊○○、馬來西亞籍的丙○○、丁○○，
      我的同事楊乙鴻一同到『家樂福超市』十全店，由我及丁○○進入買場，購買
      洋酒十瓶，由丁○○持用卡刷卡付帳，共購物九千七百二十元（應為九千五百
      四十元才乙確）整，我要購洋酒是因為姊姊要結婚時所要使用的。辛○○表示
      購物時由丁○○刷卡，我再拿現金給丁○○，我因確實要購洋酒，也就答應辛○○的安排。」及証人楊乙鴻於調查處訊問時稱：我陪同同事壬○○及辛○○
      到高雄市○○路、青年路口附近『台鳳大樓』十樓的「甲○○○○」洽購機票
      ，而我在樓下車內等候。我服務的『成功補習社』需要購買大量國內線北高機
      票，由劉周潁接洽辛○○購機票事宜。另於八十九年一月十七日下午我與壬○○、辛○○及戊○○、丙○○、丁○○一同到『家樂福超市』愛河店，由我及
      丁○○進入買場，購買洋酒十瓶，由丁○○持信用卡刷卡付帳，共購物八千八
      百八十元。」各等語相符。均堪採信。
（二）被告戊○○、丙○○、丁○○、辛○○於檢察官偵查時亦各稱其於高雄市調查
      處之供述實在（見偵查卷第四十、四十一頁），於原審調查審理時仍同此直承
      無異（見原審卷第十二、五十八至六十一頁）。丙○○於原審稱「我有說，但
      我是被警察逼的，警員說我若不如此講的話，就要打我」（見原審卷第五十八
      頁）云云，但經本院詢諸訊問該被告之調查員己○○稱「我有參與支援辦本案
      ，負責訊問被告丙○○，筆錄係按照被告自由意思陳述，據實記載，並無刑求
      逼供，杜撰捏造」。被告丙○○亦稱林某無刑求逼供，不知何人為之。其原審
      之抗辯，顯係卸責之詞，不足採信。
（三）被告丙○○又辯以僅參與向王牌旅社購機票，而否認向庚○○○○店詐購洋酒
      之犯行，謂此部分，雖有與其他被告進入該量販店內，但各自購物云云。然被
      告等人係先由戊○○自桃園市駕車帶丙○○、丁○○南下高雄，並聯絡辛○○
      帶領丙○○、丁○○、戊○○等人，持攜入之偽造信用卡至不特定地點商店刷
      卡詐購物品，約定得手變現後，由丁○○、丙○○按百分之四十五、戊○○按
      百分之五、辛○○按百分之五十之比例分配，嗣八十九年一月十七日，被告辛○○帶丙○○、丁○○二人持偽造之信用卡犯案，除已取得部分贓物外，在等
      待取贓時，均被高雄市調查處人員查獲，其間之犯罪行為係事先計畫，彼此有
      犯意連絡，及行為分擔，且已約定好分贓之比例，所實施之犯行，自不必每人
      均亦步亦趨，事事躬親或每一動作均親自參與，被告丙○○既不否認亦進入量
      販店內購物，當然不可能四被告均同時同手一致加入犯行，此部分所辯，係卸
      責之詞，不足採信。丁○○經原審判決後，心服而未上訴，於本院調查時，稱
      「（你與丙○○從馬來西亞攜帶偽造的信用卡來台詐購？）是一個人帶信用卡
      來的，在家樂福也是我一個人去刷卡的」云云，乃其判決確定後所為迴護其他
      被告之詞，不足為有利於其他被告有利之証據。被告等均為人贓俱獲之準現行
      犯，事後所辯無非卸責之詞，不足採信。
（四）復有偽造之信用卡刷卡存根聯一冊（共六十二張）（並經該庚○○○○店愛河
      店常祖恒到庭提出刷卡簽帳單影本一紙）、偽造之信用卡一張及洋酒二十瓶扣
      案足資佐證，核該信用卡刷卡存根聯，庚○○○○店部分二張，係購買洋酒，
      金額分別為愛河店部分八千八百八十元及十全店部分九千五百四十元，餘六十
      張，則係向甲○○○○購買機票，六十二張信用卡刷卡存根聯其上均有偽簽「
      ONG PO WA」。所為足生損害於「ONG PO WA」及各該商家。事證明確，犯行均
      堪認定。
三、核被告丁○○、丙○○、戊○○、辛○○四人所為，均係犯刑法第二百十六條、
    第二百十條之行使偽造私文書罪及同法第三百三十九條第一項之詐欺取財罪。其
    中於八十九年一月十七日刷卡詐購機票部分係為詐欺取財罪未遂犯。被告四人就
    偽造私文書、行使偽造私文書與詐欺取財之犯行間，有犯意之聯絡及行為之分擔
    ，應為共同乙犯；其偽造「ONG PO WA」之署押，為偽造私文書之階段行為，而
    偽造私文書後進而行使，其偽造之低度行為應為行使之高度行為所吸收，均不另
    論罪。被告先後多次行使偽造私文書及詐欺取財之行為間，各自時間緊接、方法
    相同，犯罪構成要件亦相同，顯係基於概括犯意反覆為之，應依連續犯之規定，
    分別以一罪論。又被告前開二罪間，有方法結果之牽連關係，依刑法第五十五條
    規定，應從較重之行使偽造私文書罪論處。公訴人雖未就被告四人行使偽造私文
    書之犯行起訴，惟此部分與起訴部分有裁判上一罪關係，為起訴效力所及，本院
    自得一併審判，附此敘明。
四、原審就此部分，依刑法第二十八條、第五十六條、第二百十六條、第二百十條、
    第三百三十九條第一項、第五十五條、第二百十九條、第三十八條第一項第二款
    ，罰金罰鍰提高標準條例第一條前段，並審酌被告為貪圖不法利益，竟冒用他人
    名義使用信用卡刷卡消費詐購財物，足使他人因而受有損害，且其跨國犯案，刷
    卡金額非低，影響台灣經濟秩序至鉅，復審酌被告犯罪情節之輕重，並念其犯後
    均坦承犯行，犯後態度堪稱良好等一切情狀，分別量處戊○○處有期徒刑拾月，
    丙○○、辛○○各處有期徒刑壹年貳月。（丁○○處有期徒刑壹年貳月），以資
    懲儆。又被告分別偽造「ONG PO WA」之署押於扣案之二聯式消費簽帳單，作成
    偽造之簽帳單，此私文書雖係供犯罪所用之物，惟該簽帳單之商店存根聯六十二
    張業經被告交予庚○○○○店及甲○○○○，屬該商店所有之物，自無庸諭知沒
    收，至被告所保留之簽帳單持卡人存根聯六十二張及偽造之信用卡一張（餘七張
    偽造之信用卡，已據被告丁○○丟棄滅失，不予以沒收，參偵查卷第二二頁筆錄
    ），為被告所有且係供行使偽造私文書、詐欺犯罪所用之物，業經被告供明在卷
    ，依刑法第三十八條第一項第二款併予宣告沒收。另按「縱署押為文書之一部，
    偽造署押之行為應吸收於偽造文書行為之，無須另行論罪，然若未將偽造之文書
    沒收者，仍應依刑法第二百十九條將偽造之署押沒收（最高法院二十七年上字第
    二五九七號判例意旨參照）」。是偽造簽帳單上「ONG PO WA」署押共計一百二
    十四枚（因係二聯式消費簽帳單，故每份簽帳單複寫後應有二枚署押），均係偽
    造之署押，扣除前開已扣案而沒收之簽帳單上六十二枚署押，餘六十二枚署押（
    即商家持有未扣案部分），不問屬於犯人與否，依刑法第二百十九條規定，仍應
    併予宣告沒收。認事用法尚無不合，量刑亦稱妥適，被告等上訴意旨均主張量刑
    過重，否認部分犯罪，戊○○並要求判緩刑，辛○○要求改判六個月，餘空言指
    摘原判決不當，並無可取，為無理由，應予駁回。
四、公訴意旨另以：被告四人自八十八年三月間起至八十九年一月十四日止，基於共
    同不法所有之意圖，並基於概括之犯意，由丙○○、丁○○自馬來西亞攜帶偽造
    之信用卡入台，再經由戊○○聯絡辛○○帶領丙○○、丁○○二人，持攜入之偽
    造信用卡至不特定地點商店刷卡詐購物品，因認被告四人於該時間內尚涉有刑法
    第二百十條、第三百三十九條第一項之罪嫌云云。訊據被告四人均否認於八十八
    年三月間起至八十九年一月十四日止，有上開以偽造之信用卡購物之犯行，被告
    戊○○、辛○○及丁○○均辯稱：係自八十九年一月十五日始共謀犯案；被告丙○○辯稱：伊在警局係被逼迫始承認先前曾二次入境來台以偽造信用卡購物犯案
    等語。按「被告之自白，不得作為有罪判決之唯一證據，仍應調查其他必要之證
    據，以察其是否與事實相符」刑事訴訟法第一百五十六條第二項定有明文。又「
    被告之自白，雖為證據之一種，但必須與事實相符者為限，若其自白顯有疑義，
    而審理事實之法院，就其職權調查之所得，乃未能證明其自白確與事實相符者，
    自不得據為認定犯罪事實之唯一之基礎」（最高法院十八年上字第一○八七號判
    例意旨參照）。經查：被告四人辯稱渠等自八十八年三月間起至八十九年一月十
    四日止，未共謀以偽造信用卡購物犯案等情，互核相符，而公訴人起訴被告四人
    共犯此部分犯行，除被告丙○○、丁○○之警訊自白外，別無其他補強證據以資
    證明其犯行，是此部分犯行，依前開法律規定，自屬不能證明被告四人犯罪。此
    外，法院復查無其他積極證據足資認定被告四人有上開犯行，原應為無罪之諭知
    ，原審敘明公訴意旨認此部分與前開有罪部分有裁判上一罪關係，不另為無罪之
    諭知。經核亦無不合。
五、另被告丁○○部分，已經原審判決確定，不另論列，附此明。
據上論斷，應依刑事訴訟法第三百六十八條，判決如主文。
本案經檢察官劉翼謀到庭執行職務。
中    華    民    國        八十九      年      九      月     十一     日
                              臺灣高等法院高雄分院刑事第四庭
                                  審判長法官  莊  鎮
                                        法官  陳吉雄
                         法官  陳啟造
右乙本證明與原本無異。
如不服本判決，應於判決送達後十日內向本院提出上訴狀，其未述理由者並應於提
出上訴狀後十日內向本院補提理由書（應附繕本)。
                                      書記官  劉金萍
中    華    民    國        八十九      年      九      月     十四     日
附錄論罪科刑法條：
刑法第二百十條：
偽造、變造私文書，足以生損害於公眾或他人者，處五年以下有期徒刑。
刑法第二百十六條：
行使第二百十條至第二百十五條之文書者，依偽造、變造文書或登載不實事項或使登
載不實事項之規定處斷。
刑法第三百三十九條第一項：
意圖為自己或第三人不法之所有，以詐術使人將本人或第三人之物交付者，處五年以
下有期徒刑、拘役或科或併科一千元以下罰金。
                                                                      Ｈ


司法院資訊處製作；財團法人民間司法改革基金會備份。
